臺灣新竹地方法院交通事件裁定　　　　 99年度交聲字第614號
移送機關即
原處分機關　交通部公路總局新竹區監理所新竹市監理站
異　議　人
即受處分人　陳傳隆
代　理　人　劉淑玲
上列異議人因違反道路交通管理處罰條例案件，對交通部公路總
局新竹區監理所新竹市監理站民國99年11月1 日竹監新三字第裁
51-E39A55964號所為之違反道路交通管理事件裁決處分，聲明異
議，本院裁定如下：
    主  文
原處分撤銷。
陳傳隆不罰。
    理  由
一原處分意旨略以：聲明異議人即受處分人陳傳隆所有之車牌號
  碼PB5-835 號重型機車（系爭車輛），於民國99年9 月1 日上
  午9 時9 分許，在新竹市○○路○段臺灣電力公司營業處前占
  用公車停靠區停車，為舉發單位即新竹市警察局交通隊警員當
  場拍攝採證照片，並填掣竹市警交字第E39A55964 號舉發違反
  道路交通管理事件通知單（本件舉發通知單），逕行舉發異議
  人「在禁止臨時停車處所停車」。嗣異議人不服而委託異議代
  理人劉淑玲於舉發通知單所載應到案期限內向原處分機關提出
  陳述，惟經原處分機關函請舉發單位調查結果，仍認異議人確
  有前揭違規行為，乃於99年11月1 日以竹監新三字第裁51-E39
  A55964號違反道路交通管理事件裁決書，依道路交通管理處罰
  條例第56條第1 項第1 款及違反道路交通管理事件統一裁罰基
  準表之規定，裁處異議人罰鍰新臺幣（下同）600 元。
二異議意旨略以：異議人即車主陳傳隆所有之系爭車輛，為異議
  代理人即駕駛人劉淑玲於上開時、地所停放，是日遭原舉發單
  位以違規地點之機車停車格業已清除不能停放為由，依規取締
  。但是，該機車停車格之標線並未清除乾淨，致該標線模糊不
  清，民眾實不知如何判斷可否停車，又該機車停車格既已取消
  ，為何未標示清楚，明顯誤導民眾，爰聲明異議，請求撤銷原
  處分。
三按，汽車停車時，在禁止臨時停車處所不得停車，道路交通安
  全規則第112 條第1 項第1 款定有明文；次按，汽車駕駛人在
  禁止臨時停車處所停車者，處600 元以上1,200 元以下罰鍰，
  道路交通管理處罰條例（下稱本條例）第56條第1 項第1 款亦
  有明文。而所謂「汽車」，係指在道路上不依軌道或電力架線
  而以原動機行駛之車輛（包括機器腳踏車），為道路交通安全
  規則第2 條第1 項第1 款所規定，故機車駕駛人在禁止臨時停
  車處所停車者，自有該處罰規定之適用。
四本院以：
(一)按：
1.本條例第56條第1 項第1 款之規定，顯係以汽車之「駕駛人」
  為處罰之主體。另按汽車駕駛人之行為有下列情形之一，當場
  不能或不宜攔截製單舉發者，得逕行舉發：五  違規停車。第
  一項逕行舉發，應記明車輛牌照號碼、車型等可資辨明之資料
  ，以汽車所有人為被通知人製單舉發，本條例第7 條之2 第1
  項第5 款、第4 項規定甚明。
2.對於本條例之處罰，受舉發違反道路交通管理事件之受處罰人
  ，認為受舉發之違規行為應歸責他人者，應於舉發違反道路交
  通管理事件通知單應到案日期前，檢附相關證據及應歸責人相
  關證明文件，向處罰機關告知應歸責人，處罰機關應即另行通
  知應歸責人到案依法處理。逾期未依規定辦理者，仍依本條例
  各該違反條款規定處罰，亦據本條例第85條第1 項規定明確。
3.惟細繹本條例第85條第1 項規定，以汽車駕駛人為處罰對象之
  立法原則，應指處罰機關在當場不能攔截製單舉發，而以汽車
  所有人逕行舉發之例外情形，於知悉實際違規駕駛人之年籍資
  料時，應即通知違規駕駛人到案而對其處罰，使實際違規者受
  到應有之行政裁罰，非可拘泥於條文文字所載，而認應侷限於
  由汽車所有人告知違規駕駛人之資料時始可另對違規駕駛人處
  罰。
4.況，依前開規定之文義，受處分人「逾期未依規定辦理」之效
  果，係處罰機關「仍依本條例各該違反條款規定處罰」，並未
  指受處罰人未於舉發通知單應到案日期前，檢附相關證據及應
  歸責人相關證明文件，向處罰機關告知應歸責人，即生失權效
  果。申言之，本條項規定應僅屬處罰機關得為實體上處罰之依
  據，並課予受處罰人適當舉證之義務，縱有違反亦不生失權之
  效果；處罰機關於裁決前，乃至法院聲明異議程序中，仍應依
  違規事實是否存在、有無可歸責原因及責任條件等情，為實體
  上之判斷。
5.復考以道路交通管理處罰條例之立法目的，乃為加強道路交通
  管理，維護交通秩序，確保交通安全，其本質在維持行政上之
  秩序，達成國家維持交通秩序之行政目的，因而，對於違反本
  條例所規定行政上義務之行為人科以制裁，其性質上屬於行政
  秩序罰，準此，其處罰對象必限於違反行政上義務之人，倘非
  違反行政上義務之行為人，則無受行政秩序罰之理由，乃屬當
  然。
(二)查：
  本件原處分機關雖以異議人陳傳隆所有之系爭車輛於前揭時間
  ，違規停放在新竹市○○路○段臺灣電力公司營業處前劃有公
  車停靠區之禁止臨時停車標示處，而有「在禁止臨時停車處所
  停車」之違規情事，當場不能攔截掣單舉發為由，逕行以汽車
  所有人即異議人為裁罰對象，而裁處異議人罰鍰600 元。然而
  ，本件舉發時、地，系爭車輛係由本件異議代理人劉淑玲駕駛
  之事實，業據劉淑玲分別於聲明異議狀及補正狀內所敘明（見
  本院卷第8 、26至28頁），堪認本件交通違規事件實際駕駛人
  並非異議人本人。異議人雖未依本條例第85條第1 項規定，於
  本件舉發通知單所載之應到案日期前，檢附相關證據及應歸責
  人相關證明文件，向處罰機關告知應歸責人，惟揆諸前揭說明
  ，尚不生失權之效果，本院自仍得就原處分之實際行為人究係
  何人為審究，併此敘明。
五綜上，異議人雖為系爭車輛之所有人，惟非本件實際違規行為
  人，從而，本件於未查明實際違規行為人之情形下，逕以車主
  即異議人為舉發及裁罰對象（舉發單送達證書見本院卷第41頁
  ，對異議人位於新竹市○區○○街53巷20弄7 號地址為送達；
  裁決書送達證書見本院卷第23頁，對異議人位於新竹市○區○
  ○路173 巷1 弄17號地址為送達。以上均為寄存送達），尚有
  未洽，自應由本院撤銷原處分，諭知異議人不罰，以資審慎。
  又，本件異議代理人劉淑玲既自承為實際駕駛人在卷，則宜由
  原處分機關另依權責處理，附此敘明。
據上論斷，應依道路交通事件處理辦法第19條前段，裁定如主文
。
中    華    民    國    100     年    1   月    27    日
                  交通法庭      法  官  周美玲
以上正本與原本無異。
如不服本裁定，應於裁定送達後5日內，向本院提出抗告狀。
中    華    民    國    100     年    1   月    27    日
                                書記官  蕭惠婷